【裁判字號】    88,訴,1607
【裁判日期】    890515
【裁判案由】    公共危險
【裁判全文】
臺灣高雄地方法院刑事判決                        八十八年度訴字第一六七號
    公  訴  人  臺灣高雄地方法院檢察署檢察官
    被      告  戊○○
    選任辯護人  邱超偉律師
右列被告因公共危險案件，經檢察官提起公訴（八十八年度偵字第一六六一五號），
本院判決如左：
    主  文
戊○○無罪
    理  由
一、公訴意旨略以：被告戊○○於其所有位於高雄市前金區○○○路一三０號之住宅
    ，經營早點餐飲生意，原應注意用電、消防之安全以防止火災之發生，而依當時
    情形又非不能注意，惟不注意，明知上址一樓吧檯天花板處，外接多條電源線，
    供電予各電器用品，又未注意定期維修管理，致上述錯綜複雜電源線長期蓄熱，
    使絕緣塑膠老化，終於民國八十八年五月十八日二十三時四十八分許，在上址因
    電線短路引燃大火，非但使上址付之一炬，並延燒及現供人使用之該路一二八號
    之二、一三二號、一三四號、一三六號，皆受有財務之重大損害，因認被告涉有
    刑法第一百七十三條第二項之失火罪嫌等語。
二、公訴人認被告涉有上開罪嫌，無非以被害人己○○、丁○○、丙○○、乙○○於
    警訊時指述，火勢係由高雄市前金區○○○路一三０號之被告住宅向二側延燒等
    語，又依據高雄市消防局火災原因調查報告書之研判係被告住宅一樓吧檯天花板
    電線短路致起火燃燒所致為其論據。惟按犯罪事實應依證據認定之，無證據不得
    推定其犯罪事實，刑事訴訟法第一百五十四條定有明文。又認定不利於被告之事
    實，須依積極證據，苟積極證據不足為不利於被告事實之認定時，更不必有何有
    利之證據。又按刑法一百七十三條第二項之失火罪，係以被告因過失燒燬現供人
    使用之住宅或現有人所在建築物、礦坑、火車，電車或其他供水、陸、空公眾運
    輸之舟、車航空機為要件，苟被告並無過失，則縱使有燒燬之結果，亦不能以本
    條之罪論處。而過失責任之有無，應以行為人之懈怠或疏虞與結果之發生，有無
    相當因果關係為斷，所謂相當因果關係，即以所生之結果觀察，認為確因某項因
    素而惹起，又從因素觀察認為足以發生此項結果，始克當之，最高法院三十年上
    字第八一六號、五十八年度台上字第四四號判例意旨可資參照。是以，所謂因
    果關係之認定，係以對於因素不可想像其不存在，若可想像其不存在，結果仍會
    發生，則即不具因果關係。訊據被告戊○○堅決否認犯行，辯稱：火係從隔壁（
    高雄市前金區○○○路一三二號）延燒而來等語。
三、經查：
   （一）按高雄市政府消防局火災原因調查報告書研判火災原因係以被告住宅一樓
         吧檯天花板處附近之電線短路引起火災可能性較大，惟查：
         (1)關於起火點之認定：高雄市政府消防局調查報告並未記載火災現場當時
           天候狀況，特別係風力及風向之情形，嗣經現場目擊證人即乙○○於本
           院調查時證述火災當時並沒有什麼風等語（見本院八十九年一月二十六
           日訊問筆錄），故火場發展，在非特殊狀況及外力牽引下，火勢會逐漸
           向四週擴大，非單向一方發展，是以，若依高雄市政府消防局之報告起
           火戶係高雄市前金區○○○路一三０號一樓吧檯天花板處附近，而在上
           開一三０號與一三二號住宅間尚有防火巷，此有現場勘驗筆錄在卷可稽
           ，一三０號房屋燒燬程度應更甚於一三二號，不應僅一三０號房屋二樓
           木質地板無碳化情形，三樓角材僅輕微碳化，此有上開火災調查報告書
           第四頁第五、六點之觀察記錄及現場照相資料照片編號第十二、十三號
           在卷足憑，法務部調查局鑑定通知書鑑定結果亦同此認定。而一般碳化
           強弱是以碳化之深度、寬度及凹凸來研判，此有中央警察大學鑑定書在
           卷可稽，而依證人即高雄市政府消防局鑑識科股長劉冠亨於本院審理時
           證述火災現場一三二號與一三四號燃燒較嚴重，而依事後火災現場木頭
           碳化程度確係靠近一三二號與一三四號間較嚴重等語（見本院八十九年
           四月十二日審判筆錄），又依證人乙○○於本院調查時證述其目睹火係
           高雄市前金區○○○路一三二號與一百三十號間縫隙燒起來的（見本院
           八十九年一月二十六日訊問筆錄）。另證人丁○○、丙○○復於本院調
           查時證稱起火當時並未在現場等情（見本院八十九年一月二十六日訊問
           筆錄），而被害人己○○於警訊時亦明白指述起火當時伊係在高雄市苓
           雅區○○路五十六號並非在起火現場等語，是以依上開證人、被害人之
           證述及上開碳化程度之分析，起火戶是否為高雄市前金區○○○路一三
   ０號被告所有之住宅顯非無疑。
         (2)起火原因之分析：依火災現場發現有熔痕的電線，並不意謂該次火災即
           一定是因電線短路所肇致，因電線熔痕或因燃燒高溫造成，抑或火場在
           尚未切斷電源前，電線兩極素線的絕緣體遭火燒失，兩極之導體相互接
           觸產生高熱，將銅線熔解等原因。而火災原因調查報告書亦無該有熔痕
           的電線是何種耗電設施所使用，及該設施是否使用中等記載，是以，僅
           可認無法排除電線短路引起火災之可能性，法務部調查局鑑定通知書鑑
           定結果亦同此認定。
         (3)注意義務之違反：被告住宅二、三樓（含天花板）配線管路，於八十八
           年四月間始請合法乙種電匠甲○○，重新依大樓標準施工線路重新裝修
           等情，此有證人甲○○於本院審理時證述在卷，並庭呈乙種電匠工作執
           照一紙附卷可稽，是以，被告對於電線管路之管理尚難認有公訴人所指
           述違反定期維修之注意義務。
四、綜據上述，依現有證據觀之，對於起火點之判定是否究為被告所有之住宅，顯有
    疑義，且對於起火原因亦僅不能排除係電線短路之可能，非確為被告住宅電線短
    路而引燃大火之延燒結果，復被告對於店內電線維修管理亦有延請合格之電匠為
    電線管路之鋪設，依前揭判例意旨，尚難認被告有為公訴人起訴所指之犯行，是
    本案自不能僅憑有瑕疵之高雄市消防局火災原因調查報告書之結果及證人瑕疵之
    指述，即認定大火延燒之結果即係被告之過失行為所致，此外，本院復查無其他
    積極證據足認被告有被訴公共危險之犯行，是本案不能證明被告犯罪，爰為無罪
    之諭知。據上論斷，應依刑事訴訟法第三百零一條第一項判決如主文。
中      華      民      國    八十九    年      五      月      十五    日
                                        臺灣高雄地方法院刑事第二庭
                                            法  官  廖  建  瑜
右正本證明與原本無異。
如不服本判決，應於判決送達後十日內，向本院提出上訴狀。
                                            書記官  歐  文  政
中    華    民    國      八十九      年      五      月      十七      日


司法院資訊處製作；財團法人民間司法改革基金會備份。
